【裁判字號】    89,台上,758
【裁判日期】    890217
【裁判案由】    盜匪
【裁判全文】
最高法院刑事判決                                八十九年度台上字第七五八號
    上  訴  人  甲○○
                乙○○
                丙○○
右上訴人等因盜匪案件，不服台灣高等法院中華民國八十八年十一月十日第二審判決
（八十八年度上訴字第二八五一號，起訴案號：台灣桃園地方法院檢察署八十七年度
偵字第一○七六三、一一七○七號），提起上訴，本院判決如左：
    主  文
上訴駁回。
    理  由
按刑事訴訟法第三百七十七條規定：上訴於第三審法院，非以判決違背法令為理由，
不得為之。是提起第三審上訴，應以原判決違背法令為理由，係屬法定要件，且必須
依據卷內資料為具體之指摘，並足據以辨認原判決已具備違背法令之形式，始屬相當
。本件原判決論處上訴人甲○○共同連續意圖為自己不法所有，以強暴致使不能抗拒
而取他人之物罪刑；論處上訴人乙○○、丙○○共同意圖為自己不法所有，以強暴致
使不能抗拒而取他人之物未遂罪刑，係以上訴人甲○○迭次之自白、上訴人丙○○於
警、偵訊及第一審法院初訊時之供詞，暨被害人陳章元、謝志寬、賴麗美、陳燕萍、
甘台仁、藍德創、葉麗娥、黃學台、陳錦德、廖健宏等人之指證，及卷附之犯罪路線
圖、現場模擬狀況相片、搜索扣押證明筆錄、扣押物清單、贓證物品領據暨扣押之犯
罪工具尼龍繩三條、玩具手槍二支、西瓜刀四支、黃色膠帶四捲、安全帽三頂等，為
所憑之證據，並明其綜合判斷各項證據之調查結果，認定上訴人等確有本件犯行之
心證理由。對於上訴人丙○○事後翻異前供，與上訴人乙○○均辯稱：伊二人係基於
為甲○○等人討債之意思而相偕前往，不知甲○○等人意在強劫等語，認係卸責之詞
；又以上訴人甲○○供稱：乙○○、丙○○不知情云云，要屬護之語，皆不足採信
，亦已依據卷內資料，分別予以指駁及說明。經核原判決尚無認定事實不憑證據或採
證違背法則之情形存在。上訴人甲○○上訴意旨略稱：(一)民國八十七年八月五日檢察
官傳訊同案被告乙○○、丙○○時，竟於旁聽席上違法逮捕上訴人，上訴人受非法逮
捕、拘禁，所為之自白不得採為證據，原判決以之為論罪之基礎，顯非適法；(二)刑法
第三百二十八條第一項定有強盜罪之處罰，原判決認上訴人犯強盜罪，不依刑法而竟
適用懲治盜匪條例論處上訴人罪刑，併有違誤云云。卷查檢察官於八十七年八月五日
訊問丙○○及乙○○時，上訴人甲○○並未在場，其係於八十八年一月二十八日經警
捕獲後，始由檢察官聲請法院執行押（見偵字第一○七六三號卷第三十八至四十一
頁及聲字第七四號卷），甲○○此部分之上訴意旨未依卷內資料執為指摘，自不得
據以提起第三審上訴。又按特別法優於普通法，乃法律適用之基本原則。上訴人等犯
強盜罪，原判決適用有特別處罰規定之懲治盜匪條例，顯與適用法則不當之違背法令
情形，並不相當。至上訴人乙○○、丙○○上訴意旨及甲○○之其餘上訴意旨，或仍
執陳詞而為事實上之爭辯，或就原審採證認事職權之行使，全憑己見，任意指摘，均
難謂為已符合首揭法定上訴第三審之要件。其上訴違背法律上之程式，應予駁回。
據上論結，應依刑事訴訟法第三百九十五條前段，判決如主文。
中      華      民      國    八十九    年      二      月     十七     日
                              最高法院刑事第四庭
                                  審判長法官  黃  劍  青
                                        法官  劉  敬  一
                                        法官  林  增  福
                                        法官  邵  燕  玲
                                        法官  李  伯  道
      右正本證明與原本無異
                                              書  記  官
中      華      民      國    八十九    年      二      月    二十三    日


司法院資訊處製作；財團法人民間司法改革基金會備份。
